臺灣嘉義地方法院刑事判決
111年度訴字第398號
公  訴  人  臺灣嘉義地方檢察署檢察官
被      告  黃羿鈞


上列被告因偽造文書案件，經檢察官提起公訴（１１１年度偵字第４
７３２號），被告於準備程序中就被訴事實為有罪之陳述，受命法
官於聽取當事人之意見後，本院合議庭裁定改由受命法官獨任進
行簡式審判程序，再經檢察官聲請法院改依協商程序而為判決，
本院判決如下：
    主          文
黃羿鈞犯行使偽造文書罪，處有期徒刑貳月，如易科罰金，以新
臺幣壹仟元折算壹日。行動電話服務申請書、全國壹大網新申辦
及ＮＰ低資免預繳方案３０期專案同意書上偽造之「童○○」署押共參
枚均沒收。
    犯罪事實及理由
一、犯罪事實：
（一）黃羿鈞於民國１０６年４月間，在址設嘉義市○區○○路○○○號之
      「亞太電信股份有限公司嘉義垂楊店（下稱亞太電信公司
      ）」擔任店員。黃羿鈞於１０６年４月１７日前某日，因受童○○
      之委託，代為辦理續約中華電信門號之事宜，因而收受童
      ○○所交付之國民身分證、全民健康保險卡，詎黃羿鈞為取
      得其個人之業務績效，竟基於詐欺取財、行使偽造私文書
      及冒用身分使用他人交付國民身分證之犯意，未經童○○之
      同意或授權，於１０６年４月１７日，在上址亞太電信公司內，
      冒用童○○之名義，向亞太電信公司申辦亞太電信公司門號
      ○○○○○○○○○○號行動電話號碼，並在「行動電話服務申請書
      」上申請人簽章欄、「全國壹大網新申辦及ＮＰ低資免預繳
      方案３０期專案同意書」立同意書人欄接續偽簽「童○○」之
      署押共３枚，藉以表示「童○○」同意依據契約條件申辦行
      動電話門號，並按約定方式繳納通信費用之意，而偽造該
      等私文書，再將上揭偽造之文件交付亞太電信公司而行使
      ，致亞太電信公司陷於錯誤，誤認係童○○本人欲申請行動
      電話門號，而交付亞太電信公司門號○○○○○○○○○○號之ＳＩＭ
      卡１枚予黃羿鈞，足生損害於童○○及亞太電信公司對用戶
      資料管理之正確性。
（二）案經童○○訴由嘉義市政府警察局第一分局報告臺灣嘉義地
      方檢察署檢察官偵查起訴。
二、證據名稱：
（一）被告黃羿鈞於本院準備程序中之自白（見本院卷第３２、４４
      頁）。
（二）證人即告訴人童○○於警詢、檢察官訊問之證述（見警卷第
      ５至９頁，偵卷第４９至５１頁）。　　　
（三）門號○○○○○○○○○○號之行動電話服務申請書、全國壹大網新
      申辦及ＮＰ低資免預繳方案３０期專案同意書各１份（見警卷
      第１５至１７頁）。
三、所犯法條及刑之酌科：
（一）論罪：
　　⒈按ＳＩＭ卡中文譯名係行動電話用戶識別卡（證），可供通訊
      使用，且在一定條件下具有可轉讓性，應認已有一定之財
      產價值而具有財物之性質，而電信公司對於用戶申請使用
      ＳＩＭ卡，設有條件，身分不符不會發給，故冒用他
      人名義申請，使電信公司陷於錯誤而交付，客觀上合於詐
      欺之構成要件（９０年臺灣高等法院暨所屬法院法律座談
      會研討結果參照）。再按戶籍法第７５條第３項後段係以冒
      用身分而使用他人交付或遺失之國民身分證為構成要件，
      是行為人於偽造不實之申請書外，另有冒用他人身分而使
      用他人交付之身分證以便完成申辦手續，自應構成戶籍法
      第７５條第３項後段之罪。故核被告黃羿鈞所為，係犯刑法
      第２１６條、第２１０條之行使偽造私文書罪、刑法第３３９條第１
      項之詐欺取財罪、戶籍法第７５條第３項之冒用身分使用他
      人交付之國民身分證罪。又被告偽造「童○○」署押之行為
      ，係偽造上揭私文書之階段行為，偽造私文書後復持以行
      使，其偽造私文書之低度行為，應為行使偽造私文書之高
      度行為所吸收，均不另論罪。
　　⒉起訴書就上開犯行雖漏未引用刑法第３３９條第１項之詐欺取
      財罪及戶籍法第７５條第３項之冒用身分使用他人交付之國
      民身分證罪，然起訴書犯罪事實欄一既已載明「黃羿鈞…
      使用童○○欲申辦中華電信門號時所留存之國民身分證、全
      民健康保險卡正反面資料，…，致亞太公司陷於錯誤，同
      意上開門號開通服務，…」等節，應認起訴書已就此部分
      提起公訴，僅係漏載上開涉犯法條，是在被告對起訴書此
      部分所載之犯罪事實並無不知或不明之疑慮、對被告防禦
      權無甚折損或妨礙之情狀下，自應由本院補充認定被告上
      開所為該當之詐欺取財罪及冒用身分使用他人交付之國民
      身分證罪，附此敘明。
　　⒊被告上述３次偽簽「童○○」署押之行為，係在同一之時間、
      地點實施，所侵害之法益相同，各行為間之獨立性極為薄
      弱，依一般社會觀念，難以強行分開，顯係基於單一犯意
      接續所為，應包括於一行為予以評價，屬接續犯，僅論以
      一行使偽造私文書罪。
　　⒋被告本案係以一行為同時觸犯行使偽造私文書罪、詐欺取
      財罪、冒用身分使用他人交付之國民身分證罪等３罪，為
      想像競合犯，應依刑法第５５條之規定，從一重論以行使偽
      造私文書罪處斷。
（二）本案經檢察官與被告於審判外達成協商之合意，且被告已
      認罪，就被告願受科刑之範圍，其合意內容為如前揭主文
      所示（見本院卷第４５至４６頁）。經查，上開協商合意並無
      刑事訴訟法第４５５條之４第１項所列情形，檢察官聲請改依
      協商程序而為判決，本院爰不經言詞辯論，於協商合意範
      圍內為協商判決。
四、關於沒收：
（一）被告於行動電話服務申請書、全國壹大網新申辦及ＮＰ低資
      免預繳方案３０期專案同意書上偽造之「童○○」署名３枚，
      係屬偽造之署押，不論屬於犯人與否，均應依刑法第２１９
      條之規定宣告沒收。至偽造之行動電話服務申請書、全國
      壹大網新申辦及ＮＰ低資免預繳方案３０期專案同意書，因已
      行使交付亞太電信公司，非屬被告所有，除其上偽造之署
      押外，不得就此部分偽造之私文書沒收，附此敘明。
（二）被告上開犯行所取得之亞太電信公司門號○○○○○○○○○○號ＳＩ
      Ｍ卡１枚，固係其本案之犯罪所得，然未據扣案，且上開門
      號已於１０６年９月１４日遭亞太電信公司停話、拆機，此有亞
      太電信公司之函覆資料１份在卷可佐（見偵卷第２９頁），
      是否沒收該門號ＳＩＭ卡，已不具有刑法上之重要性，爰依
      刑法第３８條之２第２項規定，不予宣告沒收，併此敘明。
五、應適用之法條：刑事訴訟法第２７３條之１第１項、第４５５條之２
    第１項、第４５５條之４第２項、第４５５條之８、第４５４條第１項，戶
    籍法第７５條第３項、刑法第１１條、第２１６條、第２１０條、第３３９
    條第１項、第５５條、第４１條第１項前段、第２１９條，刑法施行
    法第１條之１第１項。
六、本案經檢察官林俊良提起公訴，檢察官廖俊豪到庭執行職務
    。
七、本判決除有刑事訴訟法第４５５條之４第１項第１款、第２款、第４
    款、第６款、第７款所定情形之一，或違反同條第２項規定，
    得自收受判決送達之日起２０日內，向本院提出上訴書狀，上
    訴於第二審法院外，不得上訴。　　
中　　華　　民　　國　　111 　年　　8 　　月　　29　　日
                  刑事第四庭    法　官　簡仲頤
以上正本證明與原本無異。
本判決除有刑事訴訟法第455條之4第1項第1款、第2款、第4款、
第6款、第7款所定情形之一，或違反同條第2項規定外，不得上
訴。如有上開得上訴之情形，應於收受判決後20日內向本院提出
上訴書狀，並應敘述具體理由；其未敘述上訴理由者，應於上訴
期間屆滿後20日內向本院補提理由書「切勿逕送上級法院」。告
訴人或被害人如對於本判決不服者，應具備理由請求檢察官上訴
，其上訴期間之計算係以檢察官收受判決正本之日期為準。　
中　　華　　民　　國　　111 　年　　8 　　月　　29　　日
                            　　書記官　吳明蓉
附錄本案論罪科刑法條：　　　　　　　　　　　　　　
一、中華民國刑法第２１０條：
　　偽造、變造私文書，足以生損害於公眾或他人者，處５年以
    下有期徒刑。
二、中華民國刑法第２１６條：
　　行使第２１０條至第２１５條之文書者，依偽造、變造文書或登載
    不實事項或使登載不實事項之規定處斷。　　
三、中華民國刑法第３３９條第１項：
　　意圖為自己或第三人不法之所有，以詐術使人將本人或第三
    人之物交付者，處５年以下有期徒刑、拘役或科或併科５０萬
    元以下罰金。
四、戶籍法第７５條第３項：
    將國民身分證交付他人，以供冒名使用，或冒用身分而使用
    他人交付或遺失之國民身分證，足以生損害於公眾或他人者
    ，處３年以下有期徒刑、拘役或科或併科新臺幣３０萬元以
    下罰金。